臺灣板橋地方法院刑事判決　　　　　　　　　　　　　九十三年度訴字第四九四號
　　公　訴　人　臺灣板橋地方法院檢察署檢察官
　　被　　　告　甲○○
右列被告因違反毒品危害防制條例案件，經檢察官提起公訴（九十三年度毒偵緝字第
五二、五三號），本院合議庭裁定依簡式審判程序，判決如左：
    主  文
甲○○連續施用第一級毒品，處有期徒刑捌月。扣案之海洛因伍包（共計淨重零點玖
肆公克）、海洛因肆包（共計淨重零點肆伍公克），均沒收銷燬之；扣案之注射針筒
壹支沒收之。又連續施用第二級毒品，處有期徒刑參月。扣案之安非他命貳包（共計
淨重壹點柒伍公克），沒收銷燬之。應執行有期徒刑玖月。扣案之海洛因伍包（共計
淨重壹點壹公克）、海洛因肆包（共計淨重零點肆伍公克）、安非他命貳包（共計淨
重壹點柒伍公克），均沒收銷燬之；扣案之注射針筒壹支，沒收之。
    事  實
一、甲○○曾於民國（下同）九十一年間因施用毒品案件，經本院以九十一年度毒聲
    字第二八○九號裁定送勒戒處所觀察、勒戒後，認無繼續施用毒品之傾向，於九
    十一年九月十一日執行完畢，由臺灣板橋地方法院檢察署檢察官於九十一年九月
    十一日以九十一年度毒偵字第三一五三號為不起訴處分確定。詎仍不知悔改，明
    知海洛因、安非他命係毒品危害防制條例第二條第二項第一款、第二款所列之第
    一級、第二級毒品，不得施用、持有，竟復基於施用第一級毒品海洛因、第二級
    毒品安非他命之概括犯意，於上開觀察、勒戒執行完畢後五年內之九十二年七月
    底某日起至九十二年十月間某日止，連續在臺北縣三峽鎮之公廁或旅館中，以將
    海洛因加水置於針筒內注射、及將安非他命置於吸食器內加熱吸其霧氣之方式，
    連續施用第一級毒品海洛因、第二級毒品安非他命多次，海洛因平均約每二天施
    用一次、安非他命平均約二、三天施用一次。嗣於九十二年八月五日晚上十時許
    ，在臺北縣三峽鎮○○街三十號青青汽車旅館二一三室，與蘇銘志（另案偵查）
    共同為警查獲，並扣得海洛因五包（共計淨重零點九四公克）、安非他命二包（
    共計淨重一點七五公克）及甲○○所有，供其施用毒品所用之注射針筒一支；又
    於九十二年八月二十八日下午三時三十分許，在臺北縣三峽鎮○○路○段二○三
    號前，為警查獲，並扣得海洛因四包（共計淨重零點四五公克）。後經臺灣板橋
    地方法院檢察署檢察官依修正前毒品危害防制條例規定，聲請本院以九十二年度
    毒聲字第三一二○號裁定送觀察、勒戒後，認有繼續施用毒品傾向。
二、案經臺北市政府警察局大同分局報請臺灣臺北地方法院檢察署檢察官呈請臺灣高
    等法院檢察署檢察長令轉臺灣板橋地方法院檢察署檢察官偵查起訴及移送併辦。
    理  由
一、右揭施用海洛因、安非他命之事實，業據被告甲○○於本院審理時坦承不諱，而
    其於前開時地經警查獲時所採集之尿液，經送請臺灣檢驗科技股份有限公司以酵
    素免疫分析法初步檢驗，並以ＧＣ／ＭＳ氣相層析質譜分析法確認檢驗之結果，
    呈嗎啡及安非他命陽性反應，有該公司九十二年八月十四日、九十二年九月十日
    出具之濫用藥物檢體檢驗報告各一件附於偵查卷可稽。再參以海洛因於人體內會
    代謝成嗎啡（屬鴉片類），因此涉嫌海洛因之施用者係檢驗其尿液中之嗎啡或鴉
    片反應等情，為本院職務上已知之事實，被告亦自承其係施用海洛因，足見被告
    於上述時地所施用者係海洛因及安非他命無訛。此外，並有海洛因五包（共計淨
    重零點九四公克）、安非他命二包（共計淨重一點七五公克）、被告所有之供其
    施用毒品所用之注射針筒一支及海洛因四包（共計淨重零點四五公克）扣案足資
    佐證，上開扣案海洛因毒品經鑑定結果，確為第一級毒品海洛因無誤之事實，並
    有法務部調查局九十二年八月二十日、九月三十日調科壹字第○六○○○七四二
    一號、第000000000號鑑定通知書各一件在卷可稽。足認被告前開之自
    白，應與事實相符。又被告曾於九十一年間因施用毒品案件，經本院以九十一年
    度毒聲字第二八○九號裁定送勒戒處所觀察、勒戒後，認無繼續施用毒品之傾向
    ，於九十一年九月十一日執行完畢，由臺灣板橋地方法院檢察署檢察官於九十一
    年九月十一日以九十一年度毒偵字第三一五三號為不起訴處分確定，其後又經本
    院依檢察官聲請以九十二年度毒聲字第三一二○號裁定送觀察、勒戒後，認有繼
    續施用毒品傾向之事實，復有臺灣高等法院被告全國前案紀錄表、臺灣板橋地方
    法院檢察署檢察官九十一年度毒偵字第三一五三號為不起訴處分書、臺灣臺北看
    守所附設勒戒處所九十三年二月十一日有無繼續施用毒品傾向證明書各一件在卷
    可稽。本件事證明確，被告施用第一、二級毒品之犯行，堪以認定，應依法論科
    。
二、論罪科刑部分：
（一）被告行為後毒品危害防制條例業於九十二年七月九日修正公布，並於公布後六
      個月即九十三年一月九日施行，有關該條例第十條之施用毒品犯罪，其條文雖
      未修正變更，惟對犯該條施用毒品之犯罪，修正前區分為初犯、五年後再犯、
      五年內再犯及三犯以上而異其刑事處遇程序，亦即須「曾受觀察勒戒並經不起
      訴處分或不付審理之裁定後，五年內再犯仍送觀察勒戒後，認有繼續施用毒品
      傾向」，或「曾受強制戒治並為不起訴處分或不付審理之裁定後，五年內再犯
      」，或「三犯以上」者，始得依法訴追處罰；修正後則簡化區分為初犯、五年
      內再犯及五年後再犯三種，僅須「曾受觀察勒戒或強制戒治執行完畢釋放後，
      五年內再犯者」，即得依法訴追處罰，是本次修正就施用毒品犯罪之追訴處罰
      條件已有所變更。查本案被告係曾受觀察、勒戒處分執行完畢，經不起訴處分
      後，五年內再犯施用毒品犯行，並經觀察、勒戒後，認有繼續施用毒品傾向，
      是不論依新、舊法規定，檢察官均得依法追訴並由法院依法審判；再者，比較
      修正前後之毒品危害防制條例第十條對於施用第一級、第二級毒品之刑罰規定
      ，不論條次、犯罪構成要件、法定刑度均無變更，是修正後之新法並無不利於
      被告之情形，是依刑法第二條第一項前段規定，應適用裁判時之新法。
（二）核被告甲○○施用第一、二級毒品之犯行，係犯修正後毒品危害防制條例第十
      條第一項施用第一級毒品罪、同條第二項之施用第二級毒品罪。又被告非法持
      有第一、二級毒品之低度行為，為其施用第一、二級毒品之高度行為所吸收，
      不另論罪。公訴意旨雖未論及被告於九十二年八月六日、九十二年八月二十八
      日分別為警採尿前二十六小時、九十六小時內某時點施用第一級毒品海洛因、
      第二級毒品安非他命以外之犯行，惟此部分與已起訴之犯行部分，有連續犯裁
      判上一罪之關係，為起訴效力所及，本院自得加以審究。被告先後多次施用第
      一、二級毒品之犯行，時間密接，且所犯為犯罪構成要件相同之罪名，顯係基
      於概括犯意為之，為連續犯，應依刑法第五十六條規定論以一罪，並加重其刑
      。其所犯上開施用第一級毒品及施用第二級毒品二罪間，犯意各別，行為互殊
      ，應予分論併罰。爰審酌被告曾因施用毒品經送勒戒所觀察、勒戒後，仍未能
      戒斷其施用毒品之惡習，再犯本件犯行，惟因施用毒品均僅係戕害其自己身心
      並無加害他人，再衡量其施用毒品時間之長短等一切情狀，分別量處如主文所
      示之刑，並定其應執行之刑，以示懲儆。
（三）扣案之海洛因五包（共計淨重零點九四公克）、安非他命二包（共計淨重一點
      七五公克）及海洛因四包（共淨重零點四五公克），係毒品危害防制條例第二
      條所定之第一級、第二級毒品，應依同條例第十八條第一項前段規定，沒收並
      銷燬之。至上開毒品之包裝袋共十一個，與毒品海洛因或安非他命於物理外觀
      上附合而難予析離，且如強予析離至包裝袋上完全無殘渣留存，必耗費相當時
      間、人力與費用，於經濟上所費不貲，並無實益，是依社會一般通念，堪認業
      已與查獲之毒品結合成為一體而無從強加析離，而上開毒品既屬毒品危害防制
      條例第十八條第一項前段規定應沒收銷燬之毒品，該包裝袋自亦應與毒品一併
      沒收銷燬之。又扣案之注射針筒一支，為被告所有供其施用第一級毒品所用之
      物，業據被告供明在卷，爰依刑法第三十八條第一項第二款規定，宣告沒收之
      。
三、末按「除被告所犯為死刑、無期徒刑、最輕本刑為三年以上有期徒刑之罪或高等
    法院管轄第一審案件者外，於前條第一項程序進行中，被告先就被訴事實為有罪
    之陳述時，審判長得告知被告簡式審判程序之旨，並聽取當事人、代理人、辯護
    人及輔佐人之意見後，裁定進行簡式審判程序。」刑事訴訟法第二百七十三條之
    一第一項定有明文。查本件被告涉犯之施用第一級、第二級毒品罪，並非法定本
    刑為死刑、無期徒刑、最輕本刑為三年以上有期徒刑之罪，且被告於本院準備程
    序進行中，復就被訴之事實為有罪之陳述，經告知被告簡式審判程序之旨，被告
    及公訴人對於本件改依簡式審判程序審理亦均表示無意見，是本院合議庭依前揭
    刑事訴訟法規定，裁定本件由受命法官獨任進行簡式審判程序，附此敘明。
據上論斷，應依刑事訴訟法第二百七十三條之一第一項、第二百九十九條第一項前段
，修正後毒品危害防制條例第十條第一項、第二項、第十八條第一項前段，刑法第十
一條前段、第二條第一項前段、第五十六條、第五十一條第五款、第三十八條第一項
第二款，判決如主文。
本案經檢察官乙○○到庭執行職務。
中　　　華　　　民　　　國　　九十三　　年　　　五　　　月　　二十四　　日
                                臺灣板橋地方法院刑事第十三庭
                                    法  官  白光華
右正本證明與原本無異。
如不服本判決，應於判決送達後十日內向本院提出上訴狀 (應附繕本) ，上訴於臺灣
高等法院。
                                    書記官  陳靜怡
中　　　華　　　民　　　國　　九十三　　年　　　五　　　月　 二十四　　日
附錄本案論罪科刑法條全文：
毒品危害防制條例第十條：
施用第一級毒品者，處六月以上五年以下有期徒刑。
施用第二級毒品者，處三年以下有期徒刑。
